---
title: "分散分析"
output: html_notebook
---

# R演習

### 利用するデータ

投票の呼びかけを行うことで投票率が変化するのかを検証したGerber, Green, and Larimer (2008)のデータを用いる

```{r}
library(pacman)
p_load_gh("kosukeimai/qss-package")
data("social", package = "qss")
```

### データの構造

`str()`関数を用いてデータの概要を把握する

```{r}
str(social)
```

### データの変換

分析を行いやすいように`mutate()`関数を用いて文字列を因子型に変換する

```{r}
p_load(dplyr)
data <- mutate(social,
               across(where(is.character),
                      as.factor))
```

### データ構造のチェック

きちんと変換されたのかを再び確認する

```{r}
str(data)
```

### データの概要

`summary()`関数を用いてデータの概要を把握する

```{r}
summary(data)
```

### メッセージ別の投票率を確認

メッセージ別に投票率を計算する
またコントロールグループとの比較も行う

```{r}
summarise(group_by(data, messages),
          mean(primary2006))

control <- summarise(dplyr::filter(data,
                                   messages == "Control"),
                     mean(primary2006))

summarise(group_by(data, messages),
          mean(primary2006) - control)
```

### メッセージの効果を一元配置分散分析にて検証する

分散分析をするために`aov()`関数を利用する

```{r}
summary(aov(primary2006 ~ messages, 
            data = data))
```

### メッセージと年齢の効果を二元配置分散分析にて検証する

メッセージと年齢の効果(主効果のみ)を二元配置分散分析にて検証する

```{r}
summary(aov(primary2006 ~ messages + sex, 
            data = data))
```

### メッセージと年齢の効果を二元配置分散分析にて検証する

メッセージと年齢の効果(交互作用含)を二元配置分散分析にて検証する

```{r}
summary(aov(primary2006 ~ messages * sex, 
            data = data))
```